---
title: "GENERATE_MISSING_1021"
author: "2024021609 / Jeong Yunju"
date: "2024-10-21"
output: pdf_document
header-includes:
- \usepackage{amsmath,amssymb}
- \usepackage{amsfonts}
- \usepackage{graphicx}
- \usepackage{bm}
- \usepackage{kotex}
- \usepackage[shortlabels]{enumitem}
- \usepackage{diagbox}
---

```{r,warning=FALSE}
library(ggplot2)
library(tidyverse)
library(dplyr)
library(MatchIt)
library(readxl)
```

#DATA
```{r}
final = read_csv("D:\\고려대 족보\\2021\\대학원\\결측자료분석(송주원)\\midterm\\final_drop1to9.csv")
complete = read_csv("D:\\고려대 족보\\2021\\대학원\\결측자료분석(송주원)\\midterm\\complete.csv")
final = final[,-1]
complete = complete[, -1]
```

# 기준은 X에 대해 공통적 처리.
```{r}
set.seed(715)
#complete 전처리
#full에 대한 logistic regression
complete1 = complete #원본
#age categorized
complete$age = ifelse(complete$age<20,1,ifelse(complete$age >= 40,3,2)) 
#de1_dg replace
ind_8 = which(complete$DE1_dg==8)
complete$DE1_dg[ind_8] = 0

#NA를 대체..해야함 (nrow 기준 17개 차이남 -> randomsampling함)
complete[is.na(complete$age),]
complete[is.na(complete$DE1_dg),]['DE1_dg'] = sample(c(0,1),1,prob=c(0.5,0.5))

#income에 대한 대체
sum1=sum(complete[complete$age == 1, "incm5"] == 1,na.rm=TRUE)
sum2=sum(complete[complete$age == 1, "incm5"] == 2,na.rm=TRUE)
sum3=sum(complete[complete$age == 1, "incm5"] == 3,na.rm=TRUE)
sum4=sum(complete[complete$age == 1, "incm5"] == 4,na.rm=TRUE)
sum5=sum(complete[complete$age == 1, "incm5"] == 5,na.rm=TRUE)

#가중치 주고 뽑기(age=1)
total_sum = sum(sum1, sum2, sum3, sum4, sum5)
prob = c(sum1, sum2, sum3, sum4, sum5) / total_sum
n = nrow(complete[complete$age == 1 & is.na(complete$incm5), ])
complete[complete$age == 1 & is.na(complete$incm5), ]['incm5'] = sample(1:5,n,prob=prob,replace=TRUE)

#age=2
sum1=sum(complete[complete$age == 2, "incm5"] == 1,na.rm=TRUE)
sum2=sum(complete[complete$age == 2, "incm5"] == 2,na.rm=TRUE)
sum3=sum(complete[complete$age == 2, "incm5"] == 3,na.rm=TRUE)
sum4=sum(complete[complete$age == 2, "incm5"] == 4,na.rm=TRUE)
sum5=sum(complete[complete$age == 2, "incm5"] == 5,na.rm=TRUE)

#가중치 주고 뽑기(age=2)
total_sum = sum(sum1, sum2, sum3, sum4, sum5)
prob = c(sum1, sum2, sum3, sum4, sum5) / total_sum
n = nrow(complete[complete$age == 2 & is.na(complete$incm5), ])
complete[complete$age == 2 & is.na(complete$incm5), ]['incm5'] = sample(1:5,n,prob=prob,replace=TRUE)

#age=2
sum1=sum(complete[complete$age == 3, "incm5"] == 1,na.rm=TRUE)
sum2=sum(complete[complete$age == 3, "incm5"] == 2,na.rm=TRUE)
sum3=sum(complete[complete$age == 3, "incm5"] == 3,na.rm=TRUE)
sum4=sum(complete[complete$age == 3, "incm5"] == 4,na.rm=TRUE)
sum5=sum(complete[complete$age == 3, "incm5"] == 5,na.rm=TRUE)

#가중치 주고 뽑기(age=2)
total_sum = sum(sum1, sum2, sum3, sum4, sum5)
prob = c(sum1, sum2, sum3, sum4, sum5) / total_sum
n = nrow(complete[complete$age == 3 & is.na(complete$incm5), ])
complete[complete$age == 3 & is.na(complete$incm5), ]['incm5'] = sample(1:5,n,prob=prob,replace=TRUE)


#HE_anem 대체
sum1=sum(complete[complete$sex == 1, "HE_anem"] == 0,na.rm=TRUE)
sum2=sum(complete[complete$sex == 1, "HE_anem"] == 1,na.rm=TRUE)

#가중치 주고 뽑기(sex=1 : 남자)
total_sum = sum(sum1, sum2)
prob = c(sum1, sum2) / total_sum
n = nrow(complete[complete$sex == 1 & is.na(complete$HE_anem), ])
complete[complete$sex == 1 & is.na(complete$HE_anem), ]['HE_anem'] = sample(c(0,1),n,prob=prob,replace=TRUE)

#HE_anem 대체
sum1=sum(complete[complete$sex == 2, "HE_anem"] == 0,na.rm=TRUE)
sum2=sum(complete[complete$sex == 2, "HE_anem"] == 1,na.rm=TRUE)

#가중치 주고 뽑기(sex=2 : 여자)
total_sum = sum(sum1, sum2)
prob = c(sum1, sum2) / total_sum
n = nrow(complete[complete$sex == 2 & is.na(complete$HE_anem), ])
complete[complete$sex == 2 & is.na(complete$HE_anem), ]['HE_anem'] = sample(c(0,1),n,prob=prob,replace=TRUE)
```

# MCAR
```{r}
set.seed(715)
#10% missing
complete_mcar10 = complete
complete_mcar10$age = complete1$age

n_10 = nrow(complete)*0.1
mcar_10 = sample(1:nrow(complete),n_10, replace=FALSE)
complete_mcar10$HE_glu[mcar_10] = NA
sum(is.na(complete_mcar10$HE_glu))
write.csv(complete_mcar10, file = "D:\\고려대 족보\\2021\\대학원\\결측자료분석(송주원)\\midterm\\complete_mcar10.csv", row.names = FALSE)

#40% missing
complete_mcar40 = complete
complete_mcar40$age = complete1$age
n_40 = nrow(complete)*0.4
mcar_40 = sample(1:nrow(complete),n_40, replace=FALSE)
complete_mcar40$HE_glu[mcar_40] = NA
sum(is.na(complete_mcar40$HE_glu))
write.csv(complete_mcar40, file = "D:\\고려대 족보\\2021\\대학원\\결측자료분석(송주원)\\midterm\\complete_mcar40.csv", row.names = FALSE)
```


# MAR
# logistic modeling
```{r}
#full에 대한 logistic regression
final_logistic = final
#age categorized
final_logistic$age = ifelse(final_logistic$age<20,1,ifelse(final_logistic$age >= 40,3,2)) 
#질병관리청기준 (60으로 했을 때는 logistic값 차이 크지 않았음)
#https://health.kdca.go.kr/healthinfo/biz/health/gnrlzHealthInfo/gnrlzHealthInfo/gnrlzHealthInfoView.do?cntnts_sn=5305
#de1_dg replace
ind_8 = which(final_logistic$DE1_dg==8)
final_logistic$DE1_dg[ind_8] = 0
#make m = missing
final_logistic$m <- ifelse(is.na(final_logistic$HE_glu), 1, 0)

lmodel = glm(m ~ factor(age)+HE_anem+DE1_dg+factor(incm5), family=binomial, data=final_logistic)
summary(lmodel)
```

logistic에서의 warning은 여러 이유가 있음

by gpt
1. 데이터 불균형
2. perfect separation : 독립변수들로 종속 변수를 완벽하게 예측가능 -> 이건 아닐것
3. 과도하게 큰 예측값 : 서로 상관관계가 높거나 특정 값 범위 매우 클때
4. 독립변수의 scaling 문제

굳이 안해도는 되지만 이러한 문제를 어느정도 반영한 코드로 비교해보겠음.

```{r}
set.seed(715)
logistic_model <- glm(m ~ factor(incm5) + HE_anem+DE1_dg +factor(age), data = final_logistic, family = binomial, control = list(maxit = 100))
summary(logistic_model)
```

여러변수가 섞인 효과라 원하는 시나리오가 아닌듯 하나씩 체크 (원래는 안되지만 그냥 참고용이므로)
```{r}
model1 <- glm(m ~ factor(incm5), data = final_logistic, family = binomial, control = list(maxit = 100))
summary(model1)
```
시나리오와 동일한 결과 (incm 높을수록 덜 missing)

```{r}
model2 <- glm(m ~ HE_anem, data = final_logistic, family = binomial, control = list(maxit = 100))
summary(model2)
```
빈혈있을수록 덜 결측 -> 병원자주가서 그런것 아닐까 하는 생각

```{r}
model3 <- glm(m ~ DE1_dg, data = final_logistic, family = binomial, control = list(maxit = 100))
summary(model3)
```
당뇨병있을수록 결측잘 됨.

```{r}
model4 <- glm(m ~ factor(age), data = final_logistic, family = binomial, control = list(maxit = 100))
summary(model4)
```
age 1 즉, 십대일수록 결측 높음!

생각보다 60세 이상은 의미 없을수도 -> 40으로 고쳤는데, 뭐 엄청 차이는 없지만,, 그래도 음.. 20~40보다는 결측 비율이 높음을 확인할 수 있음

#propensity score model



```{r}
complete$age = factor(complete$age)
complete$incm5 = factor(complete$incm5)

z = model.matrix(~incm5+age+HE_anem+DE1_dg, data=complete)
head(z)

#변수 구성이 좀 어려움 ... 바꾸면 되니까 머..
component = -0.3 * z[, 2] - 0.5 * z[, 3] - 0.6 * z[, 4] - 0.8 * z[, 5] - 1.8 * z[, 6] - 1.2 * z[, 7] - 0.01 * z[, 8] + 0.45 * z[, 9]
complete$propensity = exp(component)/(1+exp(component)) #적절한질 모르겠음..
```

```{r}
set.seed(715)
#사분위수 구하기
complete$quartile <- cut(complete$propensity,
                          breaks = quantile(complete$propensity, probs = seq(0, 1, 0.25)),
                          include.lowest = TRUE,
                          labels = 1:4)

#  그룹별 가중치 부여
weights <- 1:4  # 1분위수에 가장 낮은 가중치
complete$weight <- as.numeric(as.character(complete$quartile))
complete$weight <- weights[complete$weight]

# 인덱스 샘플링
#10%
mar_10<- sample(1:nrow(complete), size = 0.1*nrow(complete), prob = complete$weight, replace = FALSE)
complete_mar10 = complete
complete_mar10$age = complete1$age
complete_mar10$HE_glu[mar_10] = NA
complete_mar10 <- complete_mar10 %>%  select(-propensity, -quartile, -weight)
sum(is.na(complete_mar10$HE_glu))
write.csv(complete_mar10, file = "D:\\고려대 족보\\2021\\대학원\\결측자료분석(송주원)\\midterm\\complete_mar10.csv", row.names = FALSE)

#40%
mar_40<- sample(1:nrow(complete), size = 0.4*nrow(complete), prob = complete$weight, replace = FALSE)
complete_mar40 = complete
complete_mar40$age = complete1$age
complete_mar40$HE_glu[mar_40] = NA
complete_mar40 <- complete_mar40 %>%  select(-propensity, -quartile, -weight)
sum(is.na(complete_mar40$HE_glu))
write.csv(complete_mar40, file = "D:\\고려대 족보\\2021\\대학원\\결측자료분석(송주원)\\midterm\\complete_mar40.csv", row.names = FALSE)


# 샘플링 결과 확인
length(mar_10)
length(mar_40)

#sampling에 썼던 열 제거
complete <- complete %>%  select(-propensity, -quartile, -weight)
```


# MNAR
logistic 결과에서 당뇨병이 있을수록 결측이 높았기에 이를 반영 -> 공복혈당이 126이상이면 더 높은 가중치를 주도록록
```{r}
set.seed(715)
complete$glu <- ifelse(complete$HE_glu > 126, 1, 0)
complete$weight <- ifelse(complete$glu == 1, 2, 1)#glu=1이면 가중치 2배

#10%
mnar_10 <- sample(1:nrow(complete), size = 0.1*nrow(complete), replace = FALSE, prob = complete$weight)
complete_mnar10 = complete
complete_mnar10$age = complete1$age
complete_mnar10$HE_glu[mnar_10] = NA
complete_mnar10 = complete_mnar10 %>% select(-weight,-glu)
sum(is.na(complete_mnar10$HE_glu))
write.csv(complete_mnar10, file = "D:\\고려대 족보\\2021\\대학원\\결측자료분석(송주원)\\midterm\\complete_mnar10.csv", row.names = FALSE)

#40%
mnar_40 <- sample(1:nrow(complete), size = 0.4*nrow(complete), replace = FALSE, prob = complete$weight)
complete_mnar40 = complete
complete_mnar40$age = complete1$age
complete_mnar40$HE_glu[mnar_40] = NA
complete_mnar40 = complete_mnar40 %>% select(-weight,-glu)
sum(is.na(complete_mnar40$HE_glu))
write.csv(complete_mnar40, file = "D:\\고려대 족보\\2021\\대학원\\결측자료분석(송주원)\\midterm\\complete_mnar40.csv", row.names = FALSE)
```

